【裁判字號】    89,訴,2240
【裁判日期】    900102
【裁判案由】    侵權行為損害賠償
【裁判全文】
臺灣臺南地方法院民事判決  八十九年訴字第二二四○號
    原      告  庚○○
                甲○
                乙○
                丁○
                戊○
                己○
                丙○
    訴訟代理人  施煜培律師
                施承典律師
    被      告  辛○○      住.
                            （現另案在台灣台南監獄台南分監執行）
右當事人間請求侵權行為損害賠償事件，本院判決如左：
    主    文
被告應給付原告乙○新台幣伍拾壹萬零貳佰陸拾元、原告庚○○新台幣參萬元、原告
甲○、乙○、丁○、戊○、己○、丙○各新台幣肆萬元，及均自民國八十九年五月三
十日起至清償日止，按週年利率百分之五計算之利息。
原告其餘之訴駁回。
訴訟費用由被告負擔三分之二，餘由原告負擔。
本判決原告勝訴部分於原告乙○以新臺幣壹拾柒萬元、原告庚○○、甲○、乙○、丁
○、戊○、己○、丙○各以新台幣壹萬元為被告供擔保後，得假執行。
原告其餘假執行之聲請駁回。
    事    實
甲、原告方面：
  一、聲明：（一）被告應給付原告乙○新台幣（下同）一百十七萬一千八百元；應
                  給付原告庚○○、甲○、戊○、丁○、己○、丙○各五十萬元，
                  及各自訴狀繕本送達之翌日起至清償日止，按年息百分之五計算
                  之利息。
            （二）原告均願供擔保，請准宣告假執行。
  二、陳述：
    （一）緣被告辛○○於民國（下同）八十九年二月二十二日晚上，於酒後已不能
          安全駕駛交通工具之狀態下，竟仍駕駛車牌號碼ＯＲＰ─一九八號之重型
          機車，沿台南市○○路由西向東行駛，於同日晚上十一時三十分許，行經
          該路與長榮路交岔口東側六十三公尺處，應注意飲酒後其吐氣所含酒精成
          份超過每公升０．二五毫克以上者不得駕車；及應注意車前狀況並隨時採
          取必要之安全措施，以避免危害發生，而依當時情形，又無不能注意之情
          形，竟疏未注意，致撞及適行經路邊之被害人王育哲（起訴狀謂王育哲欲
          徒步穿越小東路，實未了解現場，誤聽被告供述，因小東路之分隔島植滿
          樹木，無法穿越，欲穿越應在十字路口之斑馬線附近），使被害人王育哲
          因倒地致顱內出血送醫後不治死亡。
    （二）原告等人分別係被害人王育哲之配偶、子女，請求之損害分別如次：
          １、不法侵害他人致死者，對於支出醫療及增加生活上需要之費用或殯葬
              費之人，亦應負損害賠償責任。民法第一百九十二條第一項定有明文
              。原告乙○於其父親即被害人王育哲被撞後，將王育哲送醫院急救，
              並為王育哲支出：1.醫療費用五千九百十元，有國立成功大學醫學院
              附設醫院（下稱成大醫院）之收據五張可稽。2.殯葬費用六十六萬五
              千八百九十元，有收據十紙可證。原告乙○自得請求被告賠償之。
          ２、不法侵害他人致死者，被害人之父、母、子、女及配偶，雖非財產上
              之損害，亦得請求賠償相當之金額。民法第一百九十四條定有明文，
              原告庚○○係被害人王育哲之配偶，原告甲○、乙○、丁○、戊○、
              己○、丙○為被害人之子女，而被害人王育哲為律師及台南市第七信
              用合作社理事主席，原告等內心之不甘及痛苦，實難以形容，爰分別
              請求六十八萬元（原告庚○○）、六十七萬元（其餘原告）之精神賠
              償金。
          ３、原告庚○○、甲○、乙○、丁○、戊○、己○、丙○等人受領強制汽
              車責任保險死亡給付一百二十萬元，除由庚○○受領十八萬元外，其
              餘原告各受領十七萬元，則原告等所得請求之賠償扣除該保險給付後
              ，爰訴請被告給付如聲明所示。
  三、證據：提出醫療費收據五張、喪葬費收據十張、戶籍謄本五件等為證。
乙、被告方面：
   一、聲明：
          １、原告之訴及假執行之聲請均駁回。
          ２、訴訟費用由原告負擔。
   二、陳述略稱：本件事故之發生，被告雖有過失，惟被害人王育哲亦有過失，因
       此被告對於原告所請求賠償之數額，依過失相抵原則，自得主張減輕或免除
       。
丙、本院依職權調閱本院八十九年度交訴字第一七四號過失致死等案件偵審卷宗，並
    向財政部國稅局函調兩造之財產歸戶資料及各類所得資料。
      理      由
一、原告起訴主張被告於八十九年二月二十二日晚上，於酒後已不能安全駕駛交通工
    具之狀態下，竟仍駕駛車牌號碼ＯＲＰ─一九八號之重型機車，沿台南市○○路
    由西向東行駛，於同日晚上十一時三十分許，行經該路與長榮路交岔口東側六十
    三公尺處，應注意飲酒後其吐氣所含酒精成份超過每公升０．二五毫克以上者不
    得駕車；及應注意車前狀況並隨時採取必要之安全措施，以避免危害發生，而依
    當時情形，又無不能注意之情形，竟疏未注意，致撞及適行經路邊之被害人王育
    哲，使被害人王育哲因倒地致顱內出血送醫後不治死亡，被告所涉過失致死犯行
    ，已經判處罪刑確定，對原告應負全部過失責任；然扣除原告已受領之強制汽車
    責任保險之死亡給付後，爰依侵權行為之法律關係，求為命被告給付原告乙○一
    百十七萬一千八百元〔醫藥費用：五千九百十元；喪葬費用：六十六萬五千
    八百九十元；精神慰撫金：五十萬元〕、給付原告庚○○、甲○、戊○、丁○
    、己○、丙○精神慰撫金各五十萬元，及均加計自附帶民事起訴狀繕本送達之翌
    日起至清償日止，按週年利率百分之五計算利息之判決等語。
二、被告則以：本件車禍造成之主要過失責任係在被害人王育哲身上，原告請求賠償
    之損害賠償金額顯然過高，伊無力賠償等語資為抗辯。
三、經查，被告於八十九年二月二十二日晚上，明知其酒後已不能安全駕駛交通工具
    之狀態下，竟仍駕駛車牌號碼ＯＲＰ─一九八號之重型機車，沿台南市○○路由
    西向東行駛，於同日晚上十一時三十分許，行經該路與長榮路交岔口東側六十三
    公尺處，應注意飲酒後其吐氣所含酒精成份超過每公升０．二五毫克以上者不得
    駕車；及應注意車前狀況並隨時採取必要之安全措施，以避免危害發生，而依當
    時情形，並無不能注意之情狀，竟疏未注意，致撞及因附近行人穿越道施工而違
    規徒步穿越小東路欲前往國立成功大學散步之被害人王育哲，使被害人王育哲因
    倒地致顱內出血送醫後不治死亡之事實，業據台灣台南地方法院檢察署檢察官相
    驗屬實，並有〔道路交通事故調查報告表〕及肇事現場照片可稽（參見台灣台南
    地方法院檢察署八十九年度相字第三四三號相驗卷宗），復為被告所不爭執，堪
    認真實。至原告雖抗辯被害人王育哲並非違規穿越該道路云云，惟原告等人於車
    禍發生時既未在現場，就車禍發生之原因自無從知悉，自不能僅以現場離行人穿
    越道尚有段距離遽謂被害人王育哲應無違規情事；況原告乙○於前開相驗案中亦
    自陳被害人王育哲係「要過馬路時發生車禍」，是原告所辯自無足憑採。按汽車
    駕駛人飲酒後其吐氣所含酒精成份超過每公升０．二五毫克以上者不得駕車；又
    汽車行駛時，駕駛人應注意車前狀況，並隨時採取必要之安全措施。道路交通安
    全規則第一百十四條第一項第二款、第九十四條第三項分別定有明文。查被告駕
    車行經上揭肇事路段，理應注意依上開道路交通安全規則之規定行車，以策安全
    ，且依當時客觀情狀，尚無不能注意之情形，被告竟疏於注意應隨時注意車前狀
    況，以致撞及被害人王育哲，因而肇事，被告之行為，顯難辭過失之咎。此亦經
    台南區車輛行車事故鑑定委員會鑑認，被告酒醉駕駛重機車，雨天夜晚視線不清
    ，未減速慢行，未注意車前狀況，為肇事原因，有該會八十九年七月二十八日南
    鑑字第八九０六八四號鑑定意見書附於前開刑案卷可憑（參見本院八十九年度交
    訴字第一七四號交通事件卷宗第二一頁），並經本院刑事庭同認被告涉有過失致
    死行為，而判處有期徒刑一年確定在案，有本院依職權調取之上開刑案卷可按，
    自堪認被告確有應負責任之過失行為。又被害人王育哲既因被告之前揭過失行為
    致死，則被告之過失行為與被害人王育哲死亡結果間，顯有相當之因果關係存在
    。惟依前所述，被害人王育哲違規穿越道路，亦為肇事因素，斟酌以上各情，本
    院因認本件行車事故之發生，被害人亦應負擔十分之三之過失責任，即原告僅得
    請求被告負擔十分之七之過任責任。
四、按因故意或過失不法侵害他人權利者，負損害賠償責任。另不法侵害他人致死者
    ，對於支出醫療及殯葬費之人，應負損害賠償責任；不法侵害他人致死者，被害
    人之父、母、子、女及配偶，雖非財產上之損害，亦得請求賠償相當之金額。民
    法第一百八十四條第一項前段、第一百九十二條及第一百九十四條分別定有明文
    。查被告所為上開過失駕車致撞擊被害人王育哲之行為，與被害人之死亡有因果
    關係，自屬侵權行為，從而原告本於侵權行為之法則，請求被告應分別給付原告
    醫療費、殯葬費、精神慰撫金及其法定遲延利息，自屬有據；茲就原告請求之損
    害賠償金額是否可採，分項審酌如下：
    （一）關於醫療費五千九百十元部份：查依被害人王育哲所受傷害及醫療費用明
          細表所載治療費別，原告乙○替被害人王育哲所支出之醫療費用，均屬治
          療上之必要費用；是原告乙○自得請求被告賠償醫療費用五千九百十元。
    （二）關於殯葬費用六十六萬五千八百九十元部分：按殯葬費賠償之範圍固應以
          實際支出之費用為準，然仍應斟酌被害人當地之習慣、被害人之身份、地
          位及生前之經濟狀況，認為相當者為限。查被害人王育哲係以律師為業，
          身兼台南市第七信用合作社理事主席，此為兩造所不爭，則原告乙○主張
          為被害人王育哲支出喪葬費六十六萬五千八百九十元，已據提出收據十張
          為證，亦為被告所不爭執，且均核與被害人王育哲之身份、地位以及一般
          社會習俗並無不合，均核屬喪葬之必要費用，自應予准許。
    （三）非財產上之損害部分（慰撫金部分）：按慰撫金數額之認定，除依被害人
          及其家屬所受身體上及精神上痛苦程度及所造成之影響二者予以衡量外，
          尚須斟酌雙方之身分資力與加害之程度及各種情形，予以核定。查原告王
          睿名下有不動產（土地及房屋）二筆、車輛一輛、投資一筆，八十八年度
          申報綜合所得稅之薪資所得額為五十二萬三千五百三十二元；庚○○名下
          無財產資料，八十八年度綜合所得稅各類所得共十五萬六千五百十二元；
          甲○名下有不動產一筆，八十八年度綜合所得稅各類所得共二萬四千四百
          零六元；乙○名下有不動產三筆與投資一筆，八十八年度綜合所得稅各類
          所得共九十萬一千三百十元；丁○名下有車輛一輛與投資六筆，八十八年
          度綜合所得稅各類所得共十四萬六千八百七十七元；己○名下有不動產二
          筆與投資六筆，八十八年度綜合所得稅各類所得共三十五萬八千八百十八
          元；丙○有投資三筆，八十八年度綜合所得稅各類所得共十四萬九千零二
          元；有財政部台灣省南區國稅局台南市分局八十九年十二月五日南區國稅
          南市徵字第八九０三六五七六號、北區國稅局中和稽徵所八十九年十二月
          四日北區國稅中和資第八九一０四四三三號函送之歸戶財產查詢清單及綜
          合所得稅各類所得資料查詢畫面在卷可稽；而被告名下無財產，八十八年
          度綜合所得稅各類所得共十九萬五千二百五十一元等情，亦前開歸戶財產
          查詢清單及綜合所得稅各類所得資料可參；復斟酌兩造之教育程度、職業
          、身分、地位、經濟能力及原告所受痛苦程度等情，本院認原告所得請求
          之精神慰撫金，以各三十萬元為適當，超過此金額範圍以外請求，即難認
          為正當。
（四）綜右所述，原告乙○所得主張由被告賠償為(一)醫藥費：五千九百十元；(二)喪葬
      費用：六十六萬五千八百九十元；(三)精神慰撫金：三十萬元，合計為九十七萬
      一千八百元；其餘原告所得主張被告賠償者各為精神慰撫金三十萬元。惟被害
      人於損害之發生既應負十分之三之過失責任，依民法第二百十七條之規定，被
      告所負損害賠償金額應依此比例減輕為應給付原告乙○六十八萬零二百六十元
      、其餘原告各為二十一萬元；逾此部分之請求即非有理由，要難准許
五、第按被保險汽車發生汽車交通事故，受益人得在本法規定之保險金額內，直接向
    保險人請求保險金；保險人依本法規定給付之保險金，視為加害人或被保險人損
    害賠償金額之一部分，加害人或被保險人受賠償請求時，得扣除之。強制汽車責
    任保險法第二十八條及第三十條分別定有明文。查本件原告已依強制汽車責任保
    險法之規定向強制汽車責任保險之保險人領取保險金一百二十萬元（由原告庚○
    ○受領十八萬元、其餘原告各受領十七萬元）之事實，為原告陳明在卷，自係屬
    實，揆諸前開說明，被告自得將原告所受領之上開保險金，視為應給付賠償額之
    一部分予以扣除。從而，原告乙○尚得請求之金額為五十一萬零二百六十元、原
    告庚○○尚得請求之金額為三萬元，其餘原告尚得請求之金額各為四萬元。
六、又按給付定有確定期限者，債務人自期限屆滿時起，負遲延責任。給付無確定期
    限者，債務人於債權人得請求給付時，經其催告而未為給付，自受給付時起，負
    遲延責任。民法第二百二十九條第一、二項前段分別定明文。又遲延之債務，以
    支付金錢為標的者，債權人得請求依法定利率計算之遲延利息。但約定利息較高
    者，仍從其約定利率；而應付利息之債務，其利率未經約定，亦無法律可據者，
    週年利率為百分之五；亦為同法第二百三十三條第一項及第二百零三條所明定。
    查本件原告請求被告賠償之金額，並未定有給付之期限，則原告請求自〔附帶民
    事訴訟起訴狀〕繕本送達之翌日起，按週年利率百分之五計算之利息，並未逾上
    開規定之範圍，自無不合；查原告〔附帶民事訴訟起訴狀〕繕本係於八十九年五
    月二十九日送達被告收受（參見本院前開附民卷第二頁），則原告請求被告自八
    十九年五月三十日起至清償日止，按週年利率百分之五計算之利息，洵屬正當。
七、綜上所述，原告主張依據侵權行為之法律關係，請求被告給付原告乙○五十一萬
    零二百六十元、原告庚○○三萬元、其餘原告各四萬元，及均自附帶民事訴訟起
    訴狀繕本送達之翌日即八十九年五月三十日起至清償日止按年息百分之五計算之
    利息部分，為有理由，應予准許。逾此部分之請求，則無理由，應予駁回。
八、原告陳明願供擔保，聲請宣告假執行，經核原告勝訴部分，合於法律規定，爰分
    別酌定相當之擔保金額宣告之；原告其餘假執行之聲請，因訴之駁回而失所依據
    ，不予准許。
九、據上論結，本件原告之訴為一部有理由，一部無理由，依民事訴訟法第七十九條
    但書、第八十五條第一項前段、第三百九十條第二項，判決如主文。
中      華      民      國    九十      年      一      月      二      日
                                臺灣臺南地方法院民事第三庭
~B法      官  洪碧雀
右為正本係照原本作成
如對本判決上訴，須於判決送達後廿日內向本院提出上訴狀
中      華      民      國    九十      年      一      月      二      日
~B法院書記官  陳麗玲


司法院資訊處製作；財團法人民間司法改革基金會備份。
